臺灣高雄地方法院刑事判決　　　　　　　　　　　　 九十一年度易字第一五六七號
　　公　訴　人　臺灣高雄地方法院檢察署檢察官
　　被　　　告　甲○○
右列被告因詐欺案件，經檢察官提起公訴（九十年度偵字第一九八０九號），本院判
決如左：
    主  文
甲○○共同連續意圖為自己不法之所有，以詐術使人將本人之物交付，處有期徒刑拾
月。
扣案觀音菩薩、天上聖母神像各貳尊、三太子神像壹尊、木製功德箱貳個、鐵製功德
箱個、平安符貳拾柒張、金色錫質牌伍面及感謝狀柒本，均沒收。
    事   實
一、甲○○基於意圖為自己不法所有之概括犯意，自九十年二月間某日起，迄同年十
    月七日止，與其妻陳寶珠及期間陸續加入之吳有亮、熊召民、邵長壽、黃東川、
    方炎生，及繼子張金通（陳寶珠等七人另經檢察官依職權為不起訴處分）、王壽
    錄（經檢察官移送彰化地方法院併案審理）等人，共同基於犯意之聯絡，由甲○
    ○提供觀音菩薩、三太子、天上聖母佛像數尊，及功德箱、感謝狀，交由吳有亮
  、熊召民、邵長壽、黃東川、方炎生、張金通、王壽錄等人出面，以二人一組分
    別捧佛像及功德箱之方式，向高雄縣市、澎湖縣等地之不特定民眾詐稱：「福連
    宮」擴建、整修需要經費等語，使民眾丙○○、丁○○、乙○○、戊○○、孫朱
    秋雪等人陷於錯誤，分別捐獻新台幣（以下同）五百元、一百元、一千元、二千
    元不等之金額。吳有亮等人在得款後，再繳交予甲○○、陳寶珠二人，而由甲○
    ○提供食宿與其等作為代價。嗣於同年十月七日十六時許，為警循線在澎湖縣馬
    公市港務大樓停車場查獲甲○○等人，並扣得觀音菩薩、天上聖母神像各二尊、
    三太子神像一尊、木製功德箱二個、鐵製功德箱三個、平安符二十七張、金色錫
    質牌五面、感謝狀七本；現金一百元鈔票七十張、五十元鈔票四十張等物。
二、案經澎湖縣警察局馬公分局報告臺灣澎湖地方法院檢察署呈請臺灣高等法院高雄
    分院檢察署令轉臺灣高雄地方法院檢察署檢察官偵查起訴。
    理  由
一、訊據被告甲○○矢口否認右揭詐欺取財犯行，辯稱：伊為福連宮（供奉天上聖母
    為主神）之主持人，為籌備建廟，確實有提供觀音菩薩、三太子、天上聖母佛像
    數尊，交由吳有亮、熊召民等人出外募款，所得款項，除提供食宿予吳有亮、熊
    召民等人外，其餘款項則因福連宮尚開發興建中，即將之存入伊的帳戶，並未朋
    分云云。然查：
    （一）被害人丙○○、丁○○、乙○○、顏德福、孫朱秋雪於警訊時均指稱：是
          以擴建廟宇為理由向其等募款等語。惟經檢察官洽請高雄縣警察局鳳山分
          局文山派出所管區警員溫文翰，在九十年十一月三日本件案發後前往現場
          查訪結果，被告甲○○出具之「福連宮」感謝狀雖記載該廟位於高雄縣鳳
          山市○○街八０號，然上址並未設有神壇，更無「福連宮」；僅有在被告
          搭建在高雄縣鳳山市○○路五一五號對面，無門牌號碼之貨櫃屋住處附近
          之鐵軌旁，搭蓋有一簡陋鐵皮屋，門首懸掛手寫「福連宮」三字「招牌」
          一面，有查訪報告及現場相片在卷可稽。
     （二）被告雖辯稱：募款是為籌備建廟云云。然被告在警訊中自承：「福連宮
           」在九十年三月間興建，沒申請興建，也未向高雄縣政府申請廟宇登記
           等語；在偵審中陳稱：沒有計畫，目前沒有預算多少錢蓋廟，也還未覓
           妥土地等語。且共犯邵長壽於警訊時供稱：「（問：你們所指稱的廟是
           以何種材質建造：在何處？何名？）木板釘起來的，現在已經倒了，我
           只知道在鳳山市○○街，幾號、廟名叫什麼我也不知道．．．」云云，
           則「福連宮」非但不具備廟之規模，被告更無建廟之具體方案或見有何
           舉措，甚且參與募款人之一之邵長壽，顯然不確定有無「福連宮」存在
           ，可見被告夥同邵長壽等人向被害人訛稱擴建「福連宮」之手法，向被
           害人丙○○等人拿取財物至明，衡與一般宗教信仰，未受外界不實言論
           、舉措影響，出自內心虔誠奉獻有所不同，是被告前開手法，顯屬施用
           詐術無訛。
     （三）參照卷附被告甲○○與陳寶珠二人之郵政儲金簿影本所示之交易明細可
           以得知，被告甲○○之妻陳寶珠名下帳戶自九十年二月五日起（被告
           甲○○在臺灣澎湖地方法院檢察署偵訊中自承自九十年二月份起開始為
           「福連宮」募款），迄九十年十月三日止該段未滿八月之期間內，該帳
           戶每隔最短三天，最長二十九天，即會有最少三千元，最多達三萬一千
           元之現金存款，筆數共有二十五筆之多，扣除三千三百三十二元之利息
           ，存入金額總計高達二十一萬七千三百元。被告甲○○名下帳戶則自九
           十年七月三十日存入三十萬元開戶後，自同年八月六日起，迄九十年十
           月四日止此段未滿二月之期間內，每隔最短一天，最長八天，即會有最
           少三千七百元，最多達十三萬一千五百元之現金存入，筆數共計十五筆
           ，金額共計二十五萬四千八百五十元。而被告甲○○、陳寶珠夫妻二人
           上開郵局帳戶，不約而同在該年八月六日、八月十三日、八月二十四日
           、八月二十九日、九月三日、九月十四日、九月十七日、九月二十六日
           、十月三日同日均有現金存入帳戶，二帳戶單日現金存入總額以九十年
           八月六日當天為最高，達十四萬三千二百五十元；九十年九月三日最低
           ，為九千元  。而被告甲○○係以在菜市場擺攤賣菜、魚為業；陳寶珠
           則以種菜、養鴨、拾荒等方式賺取生活費，一個月大概收入一萬餘元；
           二人均從事出賣勞力之不具技術性行業為生，每月所得並不高；及被告
           甲○○夫妻二人帳戶內存款有些係自募款而來等情，均據被告甲○○、
           陳寶珠分別在臺灣澎湖地方法院檢察署及臺灣高雄地方法院檢察署檢察
           官偵訊中自承在卷，可以認定為真。
     （四）綜上所述，被告甲○○自承「福連宮」「興建」於九十年三月間，但在
           事隔近八個月，即同年十一月三日，「福連宮」竟仍只是一搭建於鐵軌
           旁之簡陋鐵皮屋，是被告以興建、修繕「福連宮」為名募來款項，均遭
           被告存入其夫妻私人帳戶，未有分文供作此一用途費用一情，乃屬明顯
           。被告辯稱伊未騙取被害人丙○○等人財物，應屬避就之詞，難以採信
           。
    本件事證明確，被告犯行應堪認定。
二、核被告所為，係犯刑法第三百三十九條第一項之詐欺取財罪。其先後多次犯行，
    時間緊接，方法相同，所犯又係犯罪構成要件相同之罪名，顯係基於概括犯意為
    之，為連續犯，應依刑法第五十六條之規定以一罪論，並加重其刑。被告與陳寶
    珠、吳有亮、熊召民、邵長壽、黃東川、方炎生、張金通、王壽錄等人間有犯意
    連絡及行為分擔，為共同正犯。爰審酌被告以擴建廟宇為由詐騙被害人之金錢，
    惡性非輕，及其犯罪之動機、目的、手段、詐得之金錢數額非少、所生之危害及
    犯罪後態度不佳，全無悔意等一切情狀，量處如主文所示之刑，以資懲儆。扣案
    觀音菩薩、天上聖母神像各二尊、三太子神像一尊、木製功德箱二個、鐵製功德
    箱三個、平安符二十七張、金色錫質牌五面及感謝狀七本，為被告所有供犯罪所
    用之物，應依刑法第三十八條第一項第二款規定宣告沒收。另按因犯罪所得之物
    ，以屬於犯人者為限，始得沒收，此觀刑法第三十八條第一項第三款、第三項前
    段之規定自明。故被告因犯罪所得之物，如第三人對於該物在法律上得主張權利
    者，自不在得沒收之列。本件被告與共犯吳有亮等人因詐欺而持有現金一百元鈔
    票七十張、五十元鈔票四十張，則上開現金均屬被害人所有，得依法請求返還，
    被告等人僅因犯罪而持有該贓物而已，並不因之而取得所有權，該贓物既非屬被
    告或共犯所有，自不在刑法第三十八條第一項第三款所規定得沒收之列，併此敘
    明。
據上論斷，應依刑事訴訟法第二百九十九條第一項前段，刑法第二十八條、第五十六
條、第三百三十九條第一項、第三十八條第一項第二款，罰金罰鍰提高標準條例第一
條前段，判決如主文。
中      華      民      國      九十一      年      十      月    四    日
                                      臺灣高雄地方法院刑事庭
                                          法  官  郭  佳  瑛
右正本證明與原本無異。
如不服本判決，應於判決送達後十日內，向本院提出上訴狀。
                                          書記官  林  仕  興
中      華      民      國      九十一      年      十      月    四    日
附錄本判決所論罪法條：
刑法第三百三十九條第一項
    意圖為自己或第三人不法之所有，以詐術使人將本人或第三人之物交付者，處五
    年以下有期徒刑、拘役或科或併科一千元以下罰金。
